【裁判字號】    95,訴,838
【裁判日期】    950630
【裁判案由】    懲治走私條例等
【裁判全文】
臺灣高雄地方法院刑事判決               95年度訴字第838號
公  訴  人  臺灣高雄地方法院檢察署檢察官
被      告  丙○○
選任辯護人  施吉安律師
上列被告因懲治走私條例等案件，經檢察官提起公訴（94年度偵緝
字第1592號），本院判決如下：
    主  文
丙○○無罪
    理  由
一、公訴意旨略以：被告丙○○與乙○○ 及某持用0000000000
    號行動電話並自稱「陳先生」之人均明知第3 級毒品愷他命
    業經行政院公告禁止販賣、轉讓及運輸，竟共同基於運輸第
    3 級毒品進入台灣地區之犯意聯絡，向菲律賓國某不詳姓名
    年籍之人，訂購以果汁粉包偽裝之第3 級毒品愷他命粉末2
    包，再以UPS 快遞包裹郵件方式夾帶進入台灣地區，丙○○
    並以新台幣（下同）1 萬元之代價，要求乙○○出面向寄達
    地高雄市○○區○○路55號模範生大廈管理室不知情管理員
    甲○○簽收並代為領取上開包裹。嗣於93年11月17日上午7
    時許，上開包裹（提單號碼000-00000000號，報單編號CU93
    570NZ399號，上載收件人SARAH DOMINGUEZ ，住址高雄市○○區○○路55號，聯絡電話0000000000號）經送達桃園中正
    機場，經檢查人員發覺包裹內藏第3 級毒品愷他命，乃與UP
    S 快遞公司聯絡後，得知該自稱「陳先生」之人留下其持用
    之0000000000號聯絡電話，即要求UPS 快遞公司於93 年11
    月19日將該包裹送達上述收貨地址，行政院海岸巡防署海洋
    巡防總局第四海巡隊警員即於93年11月19日下午偽裝送貨人
    員將該毒品包裹送到收貨地址，乙○○旋於同日15時許，前
    往上開大樓管理室欲領取包裹時，為警當場查獲，始知悉上
    情，因認被告丙○○涉犯毒品危害防制條例第4條第3項運輸
    第3級毒品罪及懲治走私條例第2條第1項私運管制物品罪嫌
    等語。
二、犯罪事實，應依證據認定之，無證據不得認定犯罪事實。又
    不能證明被告犯罪者，應諭知無罪之判決，刑事訴訟法第
    154 條第2 項、第301 條第1 項分別定有明文。而認定犯罪
    事實所憑之證據，雖不以直接證據為限，間接證據亦包括在
    內，然而無論直接證據或間接證據，其為訴訟上之證明，須
    於通常一般人均不致有所懷疑，而得確信其為真實之程度者
    ，始得據為有罪之認定，倘其證明尚未達到此一程度，而有
    合理之懷疑存在時，即難遽採為不利被告之認定，最高法院
    分別著有30年上字第1831號及76年臺上字第4986號判例可資
    參照。又依刑事訴訟法第161 條第1 項規定，檢察官就被告
    犯罪事實，應負舉證責任，並指出證明之方法。因此，檢察
    官對於起訴之犯罪事實，應負提出證據及說服之實質舉證責
    任。倘其所提出之證據，不足為被告有罪之積極證明，或其
    指出證明之方法，無從說服法院以形成被告有罪之心證，基
    於無罪推定之原則，自應為被告無罪判決之諭知，最高法院
    亦著有92年臺上字第128號判例可參。
三、公訴人認被告丙○○涉犯上開罪嫌無非係以被告丙○○本身
    之供述、證人乙○○、甲○○、傅俾義之證述及航空警察局
    安全檢查隊93年11月17日航警檢行字第0930005718 號呈報
    單1紙、內政部警政署刑事警察局93年11月18日刑鑑字第093
    0230268號鑑驗通知書、高雄市立凱旋醫院93年11月19日高
    市凱醫驗字第0287號濫用藥物成品檢驗報告各1 紙、UPS包
    裹快遞簽收執單及貨物查詢報單明細各1紙、0000000000號
    、0000000000號、0000000000號、0000000000號、00000000
     00號行動電話之雙向通聯記錄暨基地台接收位置圖等為據
    。被告丙○○則堅決否認有上開犯行，辯稱並無委託乙○○
    代為領取系爭包裹等語。經查：
 （一）證人即查獲系爭包裹之員警傅俾義於偵查中具結證述：
      「（問：查獲經過？）我們知道有毒品要進來，就請航
       警局加強監控，在機場安檢時就發現毒品自菲律賓用國
       際快遞寄進來，所以就將毒品攔下來，因包裹上面有登
       記收貨人姓名及0000000000電話，收貨人是個外國人。
       因為我們攔下這個包裹時已確定是毒品，我們將毒品帶
       往快遞公司，快遞公司跟我們表示對方是一位陳先生要
       領這個包裹，陳先生的電話就是0000000000，這時我們
       包裹都還在快遞公司裡面。後來由我佯裝是快遞公司人
       員將貨送到模範生大樓管理室去，再用我們的電話聯絡
       0000000000的陳先生，陳先生原本叫我直接放在管理室
       就好，但我們表示要收運費，結果陳先生就跟管理員聯
       絡請管理員代墊運費，但我們沒有收。至於陳先生如何
       被查緝到按我不清楚，因為我送貨後就離開了。」、「
       我確實佯裝快遞公司人員撥打0000000000電話，對方自
       稱是陳先生，但我無法確定是否就是乙○○。」（參見
       93年度偵字第23495 號偵查卷第43頁）、「（問：是否
       使用0000000000電話與對方聯繫？）是，這支電話是我
       自己的電話。」、「（問：對方0000000000電話，是否
       你跟對方聯絡的？）這是快遞公司上面所留對方聯絡人
       的電話。」等語（參見94年度偵緝字第1592號偵查卷第
       90頁），足認上開包裹從菲律賓快遞進入國內自始均以
       係「陳先生」為聯絡人及收件者，並非被告丙○○。
 （二）其次，證人即系爭包裹寄達地高雄市○○區○○路55號
       模範生大廈管理室管理員甲○○於警詢中供述：「（問
       ：留手機號碼給你的人是何人？手機號碼為何？）他叫
       做「阿達」，手機號碼為0000000000號，今天郵件到達
       時我有打0000000000號電話給阿達來取件。」、「他3
       天前（16日）打電話來找我，我輪休不在，我同事「胡
       學義」所接的電話，叫我同事「胡學義」告訴我，這幾
       天有人要寄東西來，叫我先簽收，簽收完打手機給他，
       他就過來拿。他過來拿東西時就被你們當場查獲。」等
       語（參見海岸巡防署洋局四偵字第093H04D02828號警卷
       第10頁），復於偵查中具結證述「（問：11月19日在海
       巡署的筆錄是否實在？）實在。」、「當天我值早上6
       點到晚上6 點的班，這個包裹是11月19日下午2 點多海
       巡署人員拿著這個包裹進來先坐在一旁，之後警員問我
       這個包是否一位陳先生叫我代收的，我回答是，當初那
       位陳先生在11月16、17日有先打電話知會我們管理室，
       當時是胡學義值班，胡學義跟我說宅急便會送一個包裹
       給他朋友陳先生，要我幫忙代收，陳先生會過來拿，結
       果19日是海巡署人員將這個包裹拿進來，並不是宅急便
       送過來的。當天12點多陳先生撥打0000000 進來，問我
       宅急便的東西送來了沒有，在下午2 點多他又打來說宅
       急便已經將東西送出來了，問我是否收到了，要我先代
       墊運費150 元。當時海巡署人員已在場，我就配合海巡
       署叫陳先生過來。陳先生的手機是0000000000號，因為
       我有向陳先生借錢，他都會來向我收利息，所以我知道
       他的手機號碼。」（參見93年度偵字第23495 號偵查卷
       第26頁）、「（問：11月19日中午12點或下午2 點多打
       電話問你包裹到了沒有以及要你代墊運費的那位陳先生
       的聲音是否跟在庭上的乙○○聲音一樣？）那位陳先生
       的聲音與在庭上的乙○○聲音一樣。」等語（參見93年
       度偵字第23495 號偵查卷第29頁），另於本院審理時證
       述不認識且未看過被告丙○○等語（參見本院95年6 月
       20日審判筆錄），足認系爭包裹之寄達地點均係乙○○
       所指定及要求與其有金錢往來關係之甲○○代為收受，
       亦與被告丙○○無涉。
 （三）再者，乙○○雖於警偵訊及本院審理時均供述係被告丙○○所委託代為拿取包裹云云，惟此部分均無其他人證
       或物證可資佐證，反而其供述有下列瑕疵：
       1、被告何時委託乙○○代為拿取包裹
          乙○○於警詢時供稱：「11月15日晚上20時許，黃耀
          慶用0000000000電話打我0000000000電話，告訴我有
          包裹要寄到文恩路55號我朋友大樓管理員甲○○任職
          處所，要我告訴甲○○代為簽收。」（參見海岸巡防
          署洋局四偵字第093H04D02828號警卷第3 頁反面），
          經查，依卷附0000000000通聯記錄，並無於93年11月
          15日晚上有乙○○所述之撥打情形，乙○○上開委託
          時點及委託方式是否屬實即非無疑。
       2、被告是否有言及乙○○代為拿取系爭包裹代價為1萬
          元
          乙○○於偵查中具結證述：「（問：當天情形？）黃
          耀慶先打我0000000000電話叫我過去公園，我騎車到
          公園，剛好我機車壞了，簽去修理，丙○○說有1 個
          包裹要我去拿，要給我1 萬元，丙○○就載我過去，
          結果我下車去拿那個包裹就被查獲了。」等語（參見
          94年度偵緝字第1592號偵查卷第25頁），惟於本院審
          理時改口證述「當天上午是因為我在睡覺，他突然打
          電話來，開玩笑的說領一下有一萬元」等語（參見本
          院95年5 月23日審判筆錄），乙○○先後供述被告答
          應給予1 萬元代為拿取包裹之時點不同，且於本院審
          理時改口供述係開玩笑所言，是否屬實亦非無疑。
       3、系爭包裹到達國內時究竟何時、由何人通知乙○○前
          往模範生大樓拿取
          乙○○於偵查中證述：「（問：93年11月（筆錄誤載
          10月）19日下午3 點多丙○○是否叫你到高雄市左營
          區○○路55號領1 個包裹？）是。」等語（參見94年
          度偵緝字第1592號偵查卷第25頁），惟依證人甲○○
          於偵查中具結證述「這個包裹是11 月19 日下午2 點
          多海巡署人員拿著這個包裹進來先坐在一旁，之後警
          員問我這個包是否一位陳先生叫我代收的，我回答是
          」、「當天12點多陳先生撥打0000000 進來，問我宅
          急便的東西送來了沒有，在下午2 點多他又打來說宅
          急便已經將東西送出來了，問我是否收到了，要我先
          代墊運費150 元。當時海巡署人員已在場，我就配合
          海巡署叫陳先生過來。」等語（參見93年度偵字第
          23495 號偵查卷第26頁），足認乙○○並非經由黃耀
          慶告知始前往領取包裹。
  （四）至於公訴人所指0000000000號、0000000000號、000000
        0000號、0000000000號、0000000000號行動電話之雙向
        通聯記錄暨基地台接收位置圖，僅得證明上開電話有通
        聯之情形，至於通聯內容為何，自難以逕以推論係從事
        不法，此外，上開電話經高雄市政府警察局上線監聽，
        亦查無從事不法行為，此有94年6 月8 日高市警刑偵12
        字第0940039149號通訊監察結果報告書1 份在卷可查，
        另被告與乙○○間有無不法之犯意聯絡及行為分擔，亦
        經行政院海岸巡防署海洋巡防總局第4 海巡隊於94年4
        月18日洋局4 偵字第0940041426號函載明並無查得2 人
        有不法之犯意聯絡及行為分擔。公訴人另外所舉之物證
        亦僅證明查獲之物品確屬第三級毒品，亦無從認定被告
        確有所指之犯行。
四、綜上所述，本件檢察官所舉事證，均無法積極證明被告涉有
    公訴人所指之犯行，此外，本院復查無其他積極證據足資認
    定被告確有公訴人所指之犯行，本院自無從形成認定被告有
    罪之心證，被告犯罪尚屬不能證明，自應為被告無罪之諭知
    。
據上論結，應依刑事訴訟法第301條第1項前段，判決如主文。
本案經檢察官黃雯麗到庭執行職務。
中    華    民    國    95    年    6     月    30    日
                  鳳山刑事第2 庭  審判長法  官  邱明弘
                                        法  官  譚德周
                                        法  官  廖建瑜
以上正本證明與原本無異。
如不服本判決，應於收受送達後10日內向本院提出上訴書狀。
中    華    民    國    95    年    7     月    3     日
                                        書記官  賴朱梅


司法院資訊處製作；財團法人民間司法改革基金會備份。
